【裁判字號】    97,消債更,626
【裁判日期】    980202
【裁判案由】    更生事件
【裁判全文】
臺灣臺南地方法院民事裁定           97年度消債更字第626號
聲  請  人
即  債務人  甲○○
上列當事人因消費者債務清理事件聲請更生，本院裁定如下：
    主  文
聲請駁回。
聲請費用由聲請人負擔。
    理  由
一、聲請意旨略以：聲請人之財產為西元一九九四年及二○○三
    年份之小客車各一輛，收入為任職臺灣糖業股份有限公司（
    下稱臺糖公司），每月薪資為新臺幣（下同）五萬二千元；
    又前曾依照中華民國銀行公會會員辦理消費金融案件無擔保
    債務協商機制與臺北富邦銀行股份有限公司（下稱臺北富邦
    銀行，其餘金融機構簡稱略同）等債權金融機構成立協商，
    每月應還款二萬六千零一十元，惟因聲請人每月須負擔車貸
    一萬五千元，及每月扶養父母、子女費用合計二萬一千元，
    故有不能清償債務之情形，因而毀諾，爰依消費者債務清理
    條例（下稱債清條例）之規定聲請更生等語。
二、按聲請更生或清算不合程式或不備其他要件者，法院應以裁
    定駁回之；債務人不能清償債務或有不能清償之虞者，得依
    本條例所定更生或清算程序，清理其債務；債務人與金融機
    構協商成立者，不得聲請更生或清算，但因不可歸責於己之
    事由，致履行顯有重大困難者，不在此限；本條例施行前，
    債務人依金融主管機關協調成立之中華民國銀行公會會員辦
    理消費金融案件無擔保債務協商機制與金融機構成立之協商
    ，準用前項之規定，債清條例第八條本文、第三條、第一百
    五十一條第五、六項分別定有明文。
三、經查：
  (一)聲請人於九十五年六月二十三日依照中華民國銀行公會會員
    辦理消費金融案件無擔保債務協商機制，與臺北富邦銀行、
    中國信託銀行、聯邦銀行、國泰世華銀行、遠東銀行、玉山
    銀行、中華銀行（現由匯豐銀行概括承受）、花旗銀行、慶
    豐銀行、匯豐銀行、華僑銀行、渣打銀行及友邦信用卡公司
    等債權金融機構成立債務協商，自九十五年七月起，分一百
    二十期，零利率，每月應還款二萬六千零一十元，詎聲請人
    於九十七年四月毀諾而未續繳協商應還款金額等節，有聲請
    人提出之協議書及無擔保債務還款計畫影本、上開金融機構
    覆本院函文存卷可憑，並無疑義。
  (二)根據聲請人提出之財政部臺灣省南區國稅局財產歸屬清單、
    本院依職權調取稅務電子閘門所得調件明細表及聲請人提出
    之財產及收入狀況說明書表示，聲請人之財產為西元一九九
    四年份一五八七ＣＣ、及二○○三年份、一九八八ＣＣ之小
    客車各一輛。另聲請人於九十七年八月六日補正狀表示，因
    其在嘉義縣東石鄉工作，而在臺南縣山上鄉租屋居住，必須
    駕駛汽車代步云云，然聲請人在嘉義縣東石鄉工作，其所有
    汽車既非作為生財工具，則合理節省開支方式即應在嘉義縣
    東石鄉或鄰近鄉鎮租屋，並以機車代步。可見聲請人並無支
    付高額車貸、油費及稅金而使用汽車之必要，其所有汽車即
    無不能變賣償債以減輕債務之正當理由。
  (三)根據聲請人財產及收入狀況說明書所陳報及本院依職權調取
    稅務電子閘門所得調件明細表顯示，聲請人於九十五及九十
    六年度，自臺糖公司所領取之所得分別為七十八萬二千零二
    十七元及七十二萬五千七百四十三元，平均每月收入為六萬
    二千八百二十三元，縱僅九十六年度之平均月收入亦達六萬
    零四百七十九元（此尚不包括其九十六年度尚有競技收入之
    金額）；再根據聲請人提出之所得查詢表，其於九十七年一
    月至七月間之「所得淨額（即已然扣除扣繳稅額，但尚不包
    括休假出勤費、加班費及差旅費）」，達四十九萬六千零五
    元，平均每月收入高達七萬零八百五十九元。則其自陳平均
    月收入僅五萬二千元云云，自不可採。
  (四)聲請人雖自陳其需支出子女扶養費用云云，惟經本院依職權
    函調聲請人之配偶馬雅香之稅務電子閘門所得調件明細表顯
    示，其亦任職臺糖公司，於九十五及九十六年度之所得分別
    為七十六萬五千一百八十五元及七十四萬零九百零四元，則
    其平均月收入為六萬二千七百五十四元。單就聲請人夫妻二
    人之九十五及九十六年度平均月收入即高達一十二萬五千五
    百七十七元，更遑論聲請人之配偶尚有財產包括公告現值合
    計四十萬五千七百二十六元之建地二筆、課稅現值為二十八
    萬六千五百元之房屋一筆及一九九八年份、一四九七ＣＣ之
    小客車一輛。聲請人之配偶亦有相當資力可與聲請人共同分
    擔子女之扶養費，乃屬當然。
  (五)聲請人又稱其需扶養父母云云，惟經本院依職權函調聲請人
    之父親林信常及母親廖月雀之稅務電子閘門所得調件明細表
    顯示，林信常於九十六年度所得包括欣銓科技股份有限公司
    等六公司之股利及華南銀行等二金融機構之利息合計一萬八
    千零六十四元，財產包括公告現值合計達五百六十八萬五千
    四百元之土地三筆、課稅現值一十九萬七千一百元之房屋一
    筆及合計三萬二千一百四十元之投資；廖月雀於九十六年度
    所得包括幸福水泥股份有限公司等八公司之股利及華南銀行
    等二金融機構之利息合計二萬二千二百四十六元，財產則有
    一九九五年份、一四八六ＣＣ之小客車一輛。可見聲請人父
    母之資力不遜於聲請人，苟聲請人確有扶養父母之事實及意
    願，在倫理上固值讚許，惟非可作為不能償債之事由。
  (六)則無論就聲請人九十五年及九十六年度平均月收入六萬二千
    八百二十三元，或僅就九十六年度平均月收入六萬零四百七
    十九元，或就其九十七年一至七月之平均月收入七萬零八百
    五十九元，均扣減其每月應依債務協商還款之金額二萬六千
    零一十元，分別剩餘三萬六千八百一十三元、三萬四千四百
    六十九元及四萬四千八百四十九元，再加計其配偶之平均月
    收入為六萬二千七百五十四元，聲請人全家生活仍可甚為優
    渥，以聲請人之資力，尤可提高每月清償額度，以求減短負
    債期間，絕非有何不能以其薪資清償債務之情況，亦無任何
    降低其償債能力之不可歸責事由。聲請人聲稱其有不能清償
    債務之情形，因而毀諾云云，顯無可取。
  (七)附帶言之，聲請人既於債清條例施行前與債權金融機構成立
    協商，如事後有履行不便而認清償方案應予調整之情形，非
    不可經由債清條例之規定，再與債權人重啟協商，訂定適當
    可行之清償方案。且九十七年五月中華民國銀行公會決議，
    金融機構就曾經參加九十五年度債務協商毀諾客戶提供「個
    別協商一致性方案」及對有繳款困難之債務協商持續履約客
    戶提供「變更債務協商協議書方案」等語。而包括匯豐銀行
    、玉山銀行、花旗銀行、臺北富邦銀行、聯邦銀行及慶豐銀
    行等多數債權金融機構亦函覆此項意願。是聲請人當循此途
    徑以求解決，方符合債清條例兼顧保障債權人公平受償及重
    建復甦債務人經濟生活之立法目的。聲請人率予毀諾，逕為
    聲請本件更生，尚有未洽。
四、綜上以觀，聲請人可藉由遷居至工作場所附近節省車貸、油
    費及高額稅金支出，且可變賣其所有小客車以減輕債務，尚
    可藉由其穩定而高收入，依前與債權金融機構所成立協商之
    條件清償債務，並維持其生活，非有不能清償債務或有不能
    清償之虞。而聲請人於債清條例施行前，既已依中華民國銀
    行公會會員辦理消費金融案件無擔保債務協商機制與債權金
    融機構成立協商，又非有不可歸責於己之事由，致履行顯有
    重大困難。本件更生之聲請，即與債清條例第三條、第一百
    五十一條第六項準用同條第五項所規定要件不符，且此要件
    欠缺屬無從補正，依首揭說明，自應駁回其聲請，爰依債清
    條例第八條本文之規定，裁定如主文。
中    華    民    國    98    年    2     月    2     日
                  民事第二庭  法  官  陳賢德
以上正本證明與原本無異。
如不服本裁定，應於裁定送達後十日內，以書狀向本院提出抗告
，並繳納抗告費新臺幣一千元。
                              書記官  張晶瑩
中    華    民    國    98    年    2     月    2     日


司法院資訊處製作；財團法人民間司法改革基金會備份。
